【裁判字號】    95,訴,198
【裁判日期】    950627
【裁判案由】    違反毒品危害防制條例
【裁判全文】
臺灣花蓮地方法院刑事判決               95年度訴字第198號
公  訴  人  臺灣花蓮地方法院檢察署檢察官
被      告  乙○○
                  （現另案於臺灣花蓮監獄花蓮分監執行中）
指定辯護人  本院公設辯護人  甲○
上列被告因違反毒品危害防制條例案件，經檢察官提起公訴（94
年度偵字第3838號），本院判決如下：
    主  文
乙○○幫助連續販賣第二級毒品，處有期徒刑年陸月。
    事  實
一、乙○○明知王永福（另經本院判處有期徒刑8年6月確定）從
    事非法販賣第二級毒品安非他命之行為，竟因暫時借宿於王
    永福位於花蓮縣吉安鄉○○○街73號7樓之居所，即基於幫助
    王永福販賣第二級毒品安非他命之概括犯意，連續於民國94
    年7月12日晚間9時許、同年7月15日下午3時許，由欲購買安
    非他命之張漢岳、劉啟彬先撥打電話與王永福洽商購買毒品
    之數量、金額及約妥交易時間、地點後，王永福再委託乙○
    ○持價值各為新臺幣（下同）3,000元、1,000元之安非他命
    至花蓮縣吉安鄉○○路之「至尊電動遊藝場」，分別交付予
    張漢岳、劉啟彬各1次而完成交易，幫助王永福遂行其販賣
    安非他命犯行2次得逞。
二、案經臺灣花蓮地方法院檢察署檢察官自動檢舉偵查起訴。
    理  由
一、按被告以外之人於審判外之言詞或書面陳述，除法律有規定
    者外，不得作為證據；被告以外之人於偵查中向檢察官所為
    之陳述，除顯有不可信之情況者外，得為證據，刑事訴訟法
    第159條第1項、刑事訴訟法第159條之1第2項分別定有明文
    。次按被告以外之人於審判外之陳述，雖不符前4條之規定
    ，而經當事人於審判程序同意作為證據，法院審酌該言詞陳
    述或書面陳述作成時之情況，認為適當者，亦得為證據；當
    事人、代理人或辯護人於法院調查證據時，知有第159條第1
    項不得為證據之情形，而未於言詞辯論終結前聲明異議者，
    視為有前項之同意，刑事訴訟法第159條之5第1項、第2項亦
    有明定。查證人劉啟彬於偵查中向檢察官所為之陳述，並無
    顯不可信之狀況，依法自應有證據能力；又證人王永福、張
    漢岳、劉啟彬於警詢中所為陳述，因被告及辯護人於本案言
    詞辯論終結前，均未聲明異議否認該警詢陳述之證據能力，
    自應視為同意作為證據，且衡諸其等警詢陳述作成時之客觀
    狀況，亦無不適當之情形，故均認具有證據能力，合先敘明
    。
二、上開時、地，連續2次幫助王永福販賣第二級毒品安非他命
    予劉啟彬、張漢岳之事實，業據被告乙○○於本院準備程序
    及審理中坦承不諱，並經證人王永福、張漢岳、劉啟彬分別
    於警詢及偵查中證稱明確（警卷王永福第3次調查筆錄第12
    頁、張漢岳第1次調查筆錄第13頁、94年度偵字第3112號卷
    第94頁、第100頁），核與卷附監聽譯文內容所示被告幫助
    販賣情節相符（94年度偵字第3092號卷第90頁、第104頁）
    ，足徵被告之自白堪予採信，其前揭犯行應堪認定。
三、按以自己犯罪之意思而參與犯罪構成要件之行為，或以幫助
    他人犯罪之意思而參與犯罪構成要件之行為，均屬刑法第28
    條所規定之正犯；至以幫助他人犯罪之意思而參與犯罪構成
    要件以外之行為，則屬刑法第30條第1項所規定之從犯（參
    照最高法院27年上字第1333號判例）。次按所謂「運輸」毒
    品，雖不以國外輸入國內或國內輸出國外為限，其在國內運
    輸者亦屬之，但終須有運輸之犯意及運輸之行為始能成立，
    若無運輸之犯意，係基於單純持有攜帶或其他犯意，自不能
    僅因行為人有攜帶毒品「行動」之情形即遽以運輸罪相繩。
    又按零星夾帶或短途持送，得斟酌實際情形依持有煙毒罪論
    科（司法院36年院解字第3541號解釋意旨參照）。查本件均
    係由王永福與購毒對象聯絡好交易時間、地點、數量、金額
    後，再指示被告乙○○攜帶安非他命交付予購毒對象，被告
    並未實際參與毒品交易之洽談、磋商過程，亦無收取毒品價
    款之行為，且主觀上亦無運輸毒品之犯意，參以其持以交付
    路途之短暫、數量之零星，堪認其僅係基於幫助王永福販賣
    毒品安非他命之犯意，而參與犯罪構成要件以外之攜帶毒品
    交付之行為，並非參與販賣安非他命之犯罪構成要件或運輸
    毒品行為，自屬販賣安非他命之幫助犯。核被告所為，係犯
    毒品危害防制條例第4條第2項、刑法第30條第1項前段之幫
    助販賣第二級毒品罪。原起訴書雖認被告係犯運輸第二級毒
    品罪嫌云云，惟已如前述，且據公訴檢察官於本院審理中當
    庭更正起訴法條為幫助販賣第二級毒品罪，自無庸變更起訴
    法條，附此敘明。被告因幫助販賣而持有第二級毒品之低度
    行為，應為幫助販賣之高度行為所吸收，不另論罪。又其所
    為2次幫助販賣第二級毒品犯行，時間緊接，手法相同，且
    均幫助構成要件相同之罪名，顯係出於概括之幫助犯意反覆
    為之，自為連續犯，應依刑法第56條之規定論以一罪，並加
    重其刑。被告幫助他人販賣第二級毒品，為從犯，爰依刑法
    第30條第2項之規定減輕其刑，並依法先加後減之。爰審酌
    被告素行尚可，有臺灣高等法院被告前案紀錄表及臺灣花蓮
    地方法院檢察署刑案資料查註紀錄表各1份在卷可稽，明知
    安非他命戕害人體，猶連續2次幫助他人販賣，助長毒品氾
    濫，對社會危害非輕，實不宜輕縱，惟念其已於本院審理中
    坦承犯行，犯後態度良好，及本次幫助販賣安非他命之次數
    僅2次，犯罪所生損害有限等一切情狀，量處如主文所示之
    刑，以資懲儆。
據上論斷，應依刑事訴訟法第299條第1項前段，毒品危害防制條
例第4條第2項，刑法第11條前段、第56條、第30條第1項前段、
第2項，判決如主文。
本案經檢察官張立言到庭執行職務。
中    華    民    國    95    年    6     月    27    日
              刑事第二庭    審判長法  官  李  豫  雙
                                  法  官  俞  秀  美
                                  法  官  林  韋  岑
上列正本證明與原本無異。
如對本判決不服，應於送達後10日內，向本院提出上訴狀。（應
抄附繕本）
                                  書記官
中    華    民    國    95    年    6     月     28   日
附錄本判決論罪科刑法條：
毒品危害防制條例第4條第2項：
製造、運輸、販賣第二級毒品者，處無期徒刑或7年以上有期徒
刑，得併科新臺幣7百萬元以下罰金。
中華民國刑法第30條第1項前段、第2項：
幫助他人犯罪者，為從犯。
從犯之處罰，得按正犯之刑減輕之。


司法院資訊處製作；財團法人民間司法改革基金會備份。
